臺灣士林地方法院刑事判決
111年度審訴字第131號
公  訴  人  臺灣士林地方檢察署檢察官
被      告  陳竹福
            黃瑞佳

上  一  人
選任辯護人  陳郁婷律師
            林哲丞律師
上列被告等因偽造文書等案件，經檢察官提起公訴（110年度偵字第22034號、第23121號），本院合議庭因被告等於準備程序就被訴事實均為有罪之陳述，裁定由受命法官獨任進行簡式審判程序並判決如下：                    
    主  文
甲○○共同犯行使偽造私文書罪，處有期徒刑柒月。又犯詐欺取財
罪，處有期徒刑肆月，如易科罰金，以新臺幣壹仟元折算壹日。
均緩刑貳年，並應依本院一一一年度審附民移調字第二七三號調
解筆錄所載內容，向被害人丁○○支付財產上之損害賠償。
乙○○共同犯行使偽造私文書罪，處有期徒刑柒月。緩刑貳年，並
應依本院一一一年度審附民移調字第一七一號調解筆錄所載內容
，向被害人丁○○支付財產上之損害賠償。
偽造之「胡慶璋」署押貳枚、「胡慶章」印文壹枚，及偽造之「
胡慶章」印章壹個均沒收。
    事實及理由
一、按簡式審判程序之證據調查，不受第159條第1項之限制，刑
    事訴訟法第273條之2定有明文，是於行簡式審判程序之案件
    ，被告以外之人於審判外之陳述，除有其他不得作為證據之
    法定事由外，應認具有證據能力。本件所援引被告甲○○、乙○○本身各自以外之人於審判外之陳述，因本案採行簡式審判
    程序，復無其他不得作為證據之法定事由，依上說明，應認
    均有證據能力。 
二、本件事實、證據及應適用之法條，除均引用檢察官起訴書之
    記載（如附件）外，更正及補充如下：
  ㈠事實部分：起訴書犯罪事實欄二第8行關於「BH00000000」之
    記載，應更正為「BH0000000」。
　㈡證據部分補充：被告甲○○、乙○○於審判中之自白（見本院卷
    第56至57、113及115頁）。
　㈢爰以行為人之責任為基礎，並審酌被告2人之素行，有卷附之
    臺灣高等法院被告前案紀錄表可按，其等不思循正途牟取財
    物，而佯以他人名義偽造協議書及收據、被告甲○○更另以不
    實買賣訊息，向告訴人丁○○詐財，法治觀念薄弱，缺乏對他
    人財產法益之尊重，併對交易安全及秩序有相當之危害，所
    為實不足取，兼衡其等犯後均能坦承犯行，並皆與告訴人成
    立調解，願分期賠償告訴人所受損失，此有本院調解筆錄2
    份（見本院卷第87至88、119至120頁）在卷可稽，復考量告
    訴人遭詐之金額，及被告甲○○自陳高中畢業之智識程度、離
    婚，有3名成年子女，目前從事土地開發事業，與母親同住
    之家庭經濟與生活狀況，而被告乙○○自陳大專畢業之智識程
    度、已婚，有1名成年子女，1名未成年子女，現從商，與家
    人同住之家庭經濟與生活狀況，併其等犯罪動機、目的、犯
    罪之手段等一切情狀，分別量處如主文所示之刑，並就被告
    甲○○所犯詐欺取財罪部分諭知易科罰金之折算標準，資為懲
    儆。
　㈣復查被告甲○○於本案前雖曾因違反醫師法案件，經臺灣板橋
    地方法院（現更名臺灣新北地方法院）以75年度易字第3166
    號判處有期徒刑1年，緩刑5年確定，然該緩刑之宣告期滿未
    經撤銷，依刑法第76條之規定，該刑之宣告已失效力，與未
    曾受徒刑之宣告相同；而被告乙○○則未曾因故意犯罪受有期
    徒刑以上刑之宣告，此有其等上開前案紀錄表可佐，其等因
    一時失慮，致罹刑章，犯後均已坦承犯行，且俱與告訴人成
    立調解，願分期給付賠償告訴人損失，顯有懊悔，已如前述
    ，又告訴人亦表願予被告2人自新機會（見本院卷第57、116
    頁），本院認為被告2人歷此偵審程序及科刑宣告之教訓後
    ，當均知警惕而無再犯之虞，其等所受之各該宣告刑均以暫
    不執行為適當，爰均依刑法第74條第1項第1款之規定，併宣
    告緩刑2年，用啟自新，以勵來茲。又為確保緩刑之宣告能
    收具體之成效，兼顧告訴人之權益，督促被告2人確實履行
    其等提出對於告訴人之支付，併依刑法第74條第2項第3款之
    規定，命被告2人均應依其等與告訴人所成立之各該調解筆
    錄所載內容，向被害人即告訴人支付財產上之損害賠償，以
    觀後效。再此部分乃緩刑宣告附帶之條件，依刑法第74條第
    4項之規定，其得為民事強制執行名義，且依刑法第75條之1
    第1項第4款之規定，被告2人如有違反上揭所應負擔、履行
    之義務情節重大，足認原宣告之緩刑難收其預期效果，而有
    執行刑罰之必要者，均得撤銷緩刑之宣告，併此指明。
  ㈤關於沒收部分：
　⒈按偽造他人之印文及署押，雖為偽造私文書行為之一部，不
    另論以刑法第217條第1項之罪，但所偽造之此項印文、署押
    ，則應依同法第219條予以沒收（最高法院47年台上字第883
    號、83年度台上字第4712號判決參照）。又刑法第219條規
    定，偽造之印章、印文或署押，不問屬於犯人與否，沒收之
    ，係採義務沒收主義，凡偽造之印章、印文或署押，不論是
    否屬於犯人所有，苟不能證明業已滅失，均應依法宣告沒收
    （最高法院96年度台上字第1310號判決參照）。本件被告2
    人冒用「胡慶璋」、「胡慶章」名義，而偽造如起訴書犯罪
    事實欄一所載之土地買賣整合協議書及收據1紙，雖係供其
    等為本件行使偽造私文書犯罪所用之物，然該等文件既已交
    付告訴人而為行使，自非屬於被告之物，固無從為沒收或追
    徵之宣告；惟該等文書上偽造之「胡慶璋」署名2枚、「胡
    慶章」印文1枚及印章1個，既分屬偽造之署押、印文及印章
    ，自應依刑法第219條之規定，均予宣告沒收。
　⒉又本件被告2人於起訴書犯罪事實欄一部分，共同向告訴人詐
    得新臺幣（下同）600萬元，並由其等朋分花用，此據被告2
    人供明在卷（見偵22034卷第271至272、295、307、310頁，
    偵23121卷2第17頁），而被告甲○○於起訴書犯罪事實欄二部
    分，另向告訴人詐得75萬元（即50萬元＋25萬元），則被告
    甲○○於本案之犯罪所得為375萬元（即300萬元＋75萬元），
    被告乙○○於本案之犯罪所得則為300萬元，本均應依刑法第3
    8條之1第1項前段、第3項之規定，予以宣告沒收及追徵；然
    被告2人於審判中業與告訴人成立調解，已如前述，且被告
    乙○○更依約付訖首期賠償金額，固然其等2人均尚未完全履
    行給付，難謂屬刑法第38條之1第5項規定文義所指「已實際
    合法發還被害人」情形，但審酌該規定旨在保障被害人因犯
    罪所生之求償權（立法理由參照），而被告2人依成立調解
    內容應給付賠償告訴人之數額，均已超過其等上開犯罪所得
    ，已達沒收制度剝奪被告犯罪利得之立法目的，且該等調解
    筆錄既得為民事強制執行之執行名義，告訴人之求償權亦已
    獲相當之確保，若再對被告為沒收或追徵之宣告，實有過苛
    之虞，爰就被告2人上開犯罪所得，均依刑法第38條之2第2
    項之規定，不予宣告沒收或追徵。
據上論結，應依刑事訴訟法第273條之1第1項、第284條之1、第2
99條第1項前段、第310條之2、第454條第2項，刑法第28條、第2
10條、第216條、第339條第1項、第55條、第41條第1項前段、第
74條第1項第1款、第2項第3款、第219條、第38條之2第2項，刑
法施行法第1條之1第1項，判決如主文。
本案經檢察官丙○○提起公訴，檢察官余秉甄到庭執行職務。　
中　　華　　民　　國　　111 　年　　6 　　月　　9 　　日
                  刑事第九庭法  官  李冠宜
以上正本證明與原本無異。　　　　　　　　
如不服本判決應於收受送達後20日內向本院提出上訴書狀，並應
敘述具體理由。其未敘述上訴理由者，應於上訴期間屆滿後20日
內向本院補提理由書（均須按他造當事人之人數附繕本）「切勿
逕送上級法院」。
因疫情而遲誤不變期間，得向法院聲請回復原狀。
                            書記官  杜依玹
中　　華　　民　　國　　111 　年　　6 　　月　　10　　日
附錄：本案論罪科刑法條全文
中華民國刑法第216條
（行使偽造變造或登載不實之文書罪）
行使第210條至第215條之文書者，依偽造、變造文書或登載不實
事項或使登載不實事項之規定處斷。
中華民國刑法第210條
（偽造變造私文書罪）
偽造、變造私文書，足以生損害於公眾或他人者，處5年以下有
期徒刑。　　
中華民國刑法第339條
（普通詐欺罪） 
意圖為自己或第三人不法之所有，以詐術使人將本人或第三人之
物交付者，處五年以下有期徒刑、拘役或科或併科五十萬元以下
罰金。
以前項方法得財產上不法之利益或使第三人得之者，亦同。
前二項之未遂犯罰之。
中華民國刑法第55條
（想像競合犯）
一行為而觸犯數罪名者，從一重處斷。但不得科以較輕罪名所定
最輕本刑以下之刑。